【裁判字號】    89,易,1483
【裁判日期】    891130
【裁判案由】    違反毒品危害防制條例
【裁判全文】
臺灣屏東地方法院刑事判決                        八十九年度易字第一四八三號
    公  訴  人  臺灣屏東地方法院檢察署檢察官
    被      告  甲○○
右列被告因毒品危害防制條例案件，經檢察官提起公訴（八十九年度毒偵字第一八六
一號號），本院判決如左：
     主  文
甲○○連續施用第一級毒品，累犯，處有期徒刑拾月。扣案含海洛因成份無法析離之
白粉零點參公克（驗後淨重零點零參公克，包裝重零點貳伍公克）沒收銷燬之。
     事  實
一、甲○○曾因違反麻醉藥品管理條例案件，經本院判處有期徒刑四月確定，於民國
    八十六年八月二日易科罰金執行完畢，復前於八十八年間，因施用第二級毒品安
    非他命案件，送觀察、勒戒後，認無繼續施用毒品之傾向，經臺灣屏東地方法院
    檢察署檢察官於八十八年十一月（起訴書誤載為八月）十八日以八十八年度毒偵
    字第五四三號為不起訴處分確定，猶不知悔改，復於五年內，基於概括犯意，自
    八十九年八月間起，迄八十九年八月三十一日止，以將海洛因摻入香煙吸食之方
    式，連續在屏東縣市地區施用第一級毒品海洛因，嗣於八十九年九月三日凌晨零
    時四十分許，為警在屏東市○○路及長安路口查獲，並扣得含海洛因成份之粉末
    ○．三公克（驗後淨重○‧○三公克，包裝重○‧二五公克）及點滴三包。而甲
    ○○上開連續施用海洛因部分，經觀察、勒戒之結果，因有繼續施用毒品之傾向
    ，復經本院裁定令入戒治處所施以強制戒治一年。
二、案經屏東縣警察局屏東分局報請臺灣屏東地方法院檢察署檢察官偵查起訴。
     理  由
一、右揭犯行，業據被告甲○○坦承不諱，而扣案之白粉，經送法務部調查局鑑驗結
    果，確含海洛因成分，其淨重為○‧○三公克，包裝重則為○‧二五公克之事實
    ，亦有該局鑑定通知書一紙可稽。次查，雖卷附屏東縣衛生局檢驗結果通知書，
    就被告之尿液檢驗結果，記載未有嗎啡反應，惟依行政院衛生署藥物食品檢驗局
    八十一年九月八日八一（八一）藥檢壹字第八一一四八八五號、七十八年十二月
    九日（七八）藥檢壹字第○一五四三六號函及憲兵司令部（八十）鑑檢字第一七
    四六號函釋內容略以：「海洛因經注射入人體後，約百分之八十於二十四小時內
    自尿中排出，一般而言，尿液中能否驗出嗎啡陽性反應與其投與量、投與途徑、
    採尿時間、個人體質及檢驗方法之靈敏度有關，國外曾有文獻報導注射六毫克之
    海洛因鹽酸鹽，其代謝物嗎啡之平均可檢出時限約為二十六小時；嗎啡經注射入
    人體後，百分之九十以上於二十四小時內自尿中排出，國外曾有文獻報導注射二
    十毫克之嗎啡硫酸鹽，其嗎啡之平均可檢出時限約為四十五小時。」、「嗎啡進
    入人體後，百分之五十以上於八時小時以內自尿中排出，至二十四小時，排出約
    百分九十，但四十八小時後仍有微量可檢出。通常健康成人一次注射嗎啡十五公
    絲而以現行採用薄層層析法檢驗其尿液時，注射後八小時內所排尿液可檢出，八
    至二十四小時則視其取尿時間及尿量多寡，可能檢出，至二十四小時以後所排之
    尿用上述方法則不易檢出，前述所謂四十八小時以後仍有微量可檢出，係指以他
    種更精密之方法作生體代謝研究之結果，如依此項結果判斷排尿者是否注射嗎啡
    則非適當。」、「海洛因係嗎啡經化學合成之半人工合成品，藥（毒）性倍於嗎
    啡，其經施用進入人體，藉人體解毒系統之代謝作用而分解成藥（毒）性較低之
    嗎啡，故於施用海洛因之煙毒嫌犯尿液中，可檢出嗎啡煙毒反應。且一般施用毒
    品，八小時內約有百分之八十量於尿中排出，二十四小時後剩餘量之百分之九十
    再排出，七十二小時後僅有微量排出。」之研究結論，足見科學方式檢驗出尿液
    中所含嗎啡成份，有時間上之極限，於施用後四十八小時，顯難以檢測出尿液中
    含有嗎啡成份。查本件被告採尿時間為八十九年九月三日上午六時整，距其自白
    最後施用海洛因之時點為同年八月三十一日夜間，已逾四十八小時，是屏東縣衛
    生局以生物技術原理之TOXI-LAB免疫學分析法，未檢測出被告尿液含嗎啡成份，
    不足為被告有利之認定。此外，被告前因施用毒品案件，經臺灣屏東地方法院檢
    察署檢察官為不起訴處分確定，嗣後更於五年內因本件施用毒品，送觀察、勒戒
    後，仍有繼續施用之傾向，復令入戒治處所施以強制戒治等情，亦有該不起訴處
    分書及臺灣屏東看守所附設勒戒所出具之證明書各一紙可佐，事證明確，犯行洵
    堪認定，應予依法論科。
二、核被告所為，係犯毒品危害防制條例第十條第一項之施用第一級毒品罪。先後多
    次犯行，時間緊接，犯罪構成要件相同，顯係基於概括犯意反覆為之，為連續犯
    ，應以一罪論，並加重其刑。其持有第一級毒品海洛因之低度行為，為施用之高
    度行為所吸收，不另論罪。又被告曾因違反麻醉藥品管理條例案件，經本院判處
    有期徒刑四月確定，於八十六年八月二日易科罰金執行完畢，所受宣告之刑，以
    已執行論，有臺灣屏東地方法院檢察署刑案資料查註紀錄表及本院全國前案紀錄
    表可佐，其於五年以內再犯本件有期徒刑以上之罪，為累犯，應依刑法第四十七
    條加重其刑。爰審酌被告施用毒品惡習，曾經不起訴處分，仍不知悔悟，意志不
    堅，復予連續施用，無視國家杜絕毒品之政策，雖僅戕害自身健康，然毒品之流
    弊所及，非可輕忽等一切情狀，量處如主文所示之刑，以資懲儆。
三、扣案之白色粉末○．三公克（驗後淨重○‧○三公克，包裝重○‧二五公克）含
    海洛因成份而無法析離，為第一級毒品，應依毒品危害防制條例第十八條第一項
    前段規定沒收銷燬。至點滴三包則為被告吸食海洛因香煙後，以為注射排泄毒素
    所用，業據被告供述在卷，查無證據證明係被告用以摻和海洛因粉末注射之物，
    與施用海洛因行為本身無直接之關聯，復非違禁物，爰不予宣告沒收。
四、至被告迭次自白施用第二級毒品安非他命之犯嫌部分，核與屏東縣衛生局檢驗結
    果通知書上載被告尿液呈甲基安非他命陽性反應之結果相符，此部分與被告本案
    犯行非同一案件，應請檢察官另行偵辦。
據上論斷，應依刑事訴訟法二百九十九條第一項前段，毒品危害防制條例第十條第一
項、第十八條第一項前段，刑法第十一條前段、第五十六條、第四十七條，判決如主
文。
本案經檢察官何克昌到庭執行職務。
中      華      民      國      八十九      年    十一    月    三十    日
                                      臺灣屏東地方法院刑事第二庭
                                          法  官    蔡憲德
右正本證明與原本無異。
對於本判決如有不服應於收受送達後十日內向本院提出上訴書狀上訴於台灣高等法院
高雄分院並按他造當事人之人數附具繕本。
                                          書記官    林鴻仁
中      華      民      國      八十九      年    十一    月    三十    日
附錄本案論罪科刑法條
毒品危害防制條例第十條第一項
施用第一級毒品者，處六月以上五年以下有期徒刑。


司法院資訊處製作；財團法人民間司法改革基金會備份。
